【裁判字號】    99,審易,2475
【裁判日期】    990629
【裁判案由】    詐欺
【裁判全文】
臺灣高雄地方法院刑事判決            99年度審易字第2475號
公  訴  人  臺灣高雄地方法院檢察署檢察官
被      告  戊○○
選任辯護人  郭清寶律師
            鍾靚凌律師
上列被告因詐欺案件，經檢察官提起公訴（99年度偵字第9959號
、11506、13443號），本院判決如下：
    主  文
本件公訴不受理。
    理  由
一、公訴意旨略以：被告戊○○可預見將金融機構帳戶之提款卡
    及密碼等帳戶資料交付與不詳身分之成年人使用，足供他人
    作為詐欺取財匯款之工具，仍基於幫助他人犯罪之不確定故
    意，於民國98年12月8 日17時許，在高雄市○○路與大順路
    口麥當勞門口，將其申辦之合作金庫商業銀行東高雄分行帳
    號000-0000000000000 、兆豐國際商業銀行三多分行帳號00
    0-00000000000 、元大商業銀行高雄分行帳號000-00000000
    000000號提款卡及密碼，提供予真實姓名年籍不詳之成年男
    子，容任他人作為詐欺取財之工具。該成年男子所屬之詐騙
    集團成員隨即共同意圖為自己不法之所有，（一）於98年12
    月13日12時49分許在露天拍賣網上刊登販賣PS3 之訊息，供
    不特定人下標購買，致告訴人丙○○不疑有他陷於錯誤而下
    標購買，並依指示於同日13時32分許匯款新臺幣（下同）6,
    490 元至被告所有之上開合作金庫商業銀行帳戶內；（二）
    於98年12月8 日19時40分許，向甲○○佯稱其因購物誤設定
    為分期付款，須至提款機前依指示辦理，使甲○○陷於錯誤
    ，隨即匯款22,822元至被告之上開兆豐國際商業銀行帳戶內
    ；（三）於98年12月13日13時30分許在奇摩拍賣網上刊登販
    賣縫紉機之訊息，供不特定人下標購買，致告訴人丁○○○
    不疑有他陷於錯誤而下標購買，並依指示於隔日10時58分許
    匯款2,600 元至被告所有之上開元大商業銀行帳戶內；（四
    ）於98年12月11日18時許，向乙○○佯稱其因賣家誤設定為
    分期扣款，須至提款機前依指示辦理，使乙○○陷於錯誤，
    於98年12月14日18時許匯款7,845 元至被告之上開元大國際
    商業銀行帳戶內，因認被告係犯刑法第30條第1 項前段、第
    339 條第1 項之幫助詐欺取財罪嫌等語。
二、按已經提起公訴或自訴之案件，在同一法院重行起訴者，應
    諭知不受理之判決，並得不經言詞辯論為之，刑事訴訟法第
    303 條第2 款、第307 條分別定有明文。此即所謂一事不再
    理原則，關於實質上一罪或裁判上一罪，均有其適用，刑法
    所定之想像競合犯或修正前之連續犯均係裁判上之一罪，其
    一部分犯罪事實已經提起公訴或自訴者，其效力當然及於全
    部，如檢察官復將其他部分重行起訴，應諭知公訴不受理之
    判決（最高法院96年度臺上字第4611號判決意旨參照）。再
    「被告僅以一幫助行為，雖正犯為二次詐欺行為，就被告而
    言，僅有一次犯罪行為，仍僅成立一幫助犯之罪」，此經最
    高法院96年度臺非字第245 號判決意旨闡釋甚明。是被告一
    次提供數個帳戶，而幫助正犯為多次之犯罪行為，因就被告
    而言，僅有一次提供帳戶之犯罪行為，而為想像競合犯。
三、經查：
  (一)臺灣花蓮地方法院檢察署檢察官，曾以被告基於幫助之犯意
    ，將其於98年8 月13日向元大商業銀行高雄分行（下稱元大
    商銀）所申辦帳號00000000000000號帳戶之存摺、金融卡、
    密碼等物，於98年12月前某日，在不詳地點交予不明之詐欺
    集團使用。嗣該詐騙集團由不詳人士於雅虎奇摩拍賣網站佯
    稱拍賣無敵ＣＤ222 翻譯機，待牟薆蓉以4,700 元購得後，
    要求牟薆蓉將上開款項匯至戊○○所有之上述帳戶內，致牟
    薆蓉不疑有他而陷於錯誤，而於同年月14日11時42分許，在
    花蓮縣花蓮市○○○○街住處以網路ATM 轉帳4,700 元至上述
    帳戶中，嗣因無法聯絡賣家始知受騙，因認被告係犯刑法第
    30條第1 項前段、第339 條第1 項之幫助詐欺取財罪嫌，而
    於99年3 月25日以99年度偵字第885 號向臺灣花蓮地方法院
    提起公訴，並經該院於98年4 月26日以99年度花簡字第296
    號判決判處有期徒刑5 月，嗣經上訴於該院合議庭（99年度
    簡上字第42號），尚未判決確定，此有臺灣花蓮地方法院檢
    察署檢察官99年度偵字第885 號起訴書、臺灣花蓮地方法院
    99年度花簡字第296 號判決、臺灣高等法院被告前案紀錄表
    及本院公務電話紀錄各1 份附卷可稽，而堪認定。
  (二)被告於98年12月8 日17時許，係同時將其申辦之合作金庫商
    業銀行東高雄分行帳號000-0000000000000 、兆豐國際商業
    銀行三多分行帳號000-00000000000 、元大商業銀行高雄分
    行帳號000-00000000000000號共3 個帳戶之提款卡與密碼，
    交付予真實姓名年籍不詳之成年男子，此據被告偵查中供承
    在卷，堪認被告係以一次之交付行為，同時提供上開3 個帳
    戶。而本件公訴人起訴被告於98年12月8 日17時許，將其上
    開合作金庫商業銀行東高雄分行、兆豐國際商業銀行三多分
    行、元大商業銀行高雄分行帳戶之提款卡與密碼提供交付真
    實姓名年籍不詳之成年男子，而幫助該成年男子及其所屬詐
    欺集團成員向被害人丙○○、甲○○、丁○○○、乙○○詐
    欺取財之犯罪事實（下稱本案），與前案即臺灣花蓮地方法
    院檢察署檢察官以99年度偵第885 號向臺灣花蓮地方法院起
    訴被告提供上開上開元大商業銀行高雄分行帳戶幫助不明詐
    欺集團成員向被害人牟薆蓉詐欺取財之犯罪事實，均係認定
    被告之幫助行為，乃其將金融機構帳戶提供予不詳人士之行
    為，雖被告提供之帳戶有3 個，且本案之被害人與前案之被
    害人，並不相同，但被告係以1 次交付行為而同時提供3個
    帳戶，客觀上僅有1 次提供帳戶之行為，則參照前揭說明，
    被告提供帳戶之幫助詐欺取財行為僅有一個，雖正犯成立數
    個詐欺取財罪，就被告而言，仍屬一行為觸犯數罪名之想像
    競合犯，而為同一案件。
  (三)因前案已於99年3 月25日，就該想像競合犯之一部犯罪中即
    被告提供上開元大商業銀行高雄分行帳戶幫助他人向被害人
    牟薆蓉詐取財物部分，向臺灣花蓮地方法院提起公訴，已如
    前述，則本件公訴人就該想像競合犯之他部及同一犯罪事實
    即被告提供上開合作金庫商業銀行東高雄分行、兆豐國際商
    業銀行三多分行、元大商業銀行高雄分行共3 個帳戶向被害
    人被害人丙○○、甲○○、丁○○○、乙○○詐欺取財部分
    ，於99年5 月5 日以99年度偵字第9959、11506 、13443 號
    向本院重行提起公訴，經本院於98年6 月1 日受理而繫屬在
    案，此有蓋本院收文戳章之臺灣高雄地方法院檢察署99年5
    月31日雄檢惠拱（心）99偵9959字第09221 號函、臺灣高雄
    地方法院檢察卷署檢察官99年度偵字第9959、11506 、1344
    3 號起訴書各1 份在卷可佐，乃就同一案件，重行起訴，而
    有違一事不再理之原則，揆諸前揭說明，爰不經言詞辯論，
    逕為諭知不受理之判決。
據上論結，應依刑事訴訟法第303 條第2 款、第307 條，判決如
主文。
中    華    民    國    99    年    6     月    29    日
                  刑事第十庭    審判長法  官  孫啟強
                                      法  官  呂明燕
                                      法  官  曾子珍
以上正本證明與原本無異。
如不服本判決，應於收受送達後10日內向本院提出上訴書狀。
中    華    民    國    99    年    6     月    29    日
                                      書記官  李承悌

司法院資訊處製作；財團法人民間司法改革基金會備份。
